【裁判字號】    99,抗,929
【裁判日期】    990624
【裁判案由】    訴訟救助
【裁判全文】
臺灣高等法院民事裁定                   99年度抗字第929號
抗  告  人  0000甲0000.
代  理  人  宋一心律師
抗告人因與相對人乙○○間請求損害賠償聲請訴訟救助事件，對
於中華民國99年5 月19日臺灣臺北地方法院99年度審救字第86號
所為裁定提起抗告，本院裁定如下：
    主      文
抗告駁回。
抗告訴訟費用由抗告人負擔。
    理      由
一、原裁定以：抗告人為越南籍，我國與越南並未簽訂包含訴訟
    救助之司法合作協定，亦未建立相關互惠原則，我國人民在
    越南涉訟時，無法獲得訴訟救助，依民事訴訟法第108 條規
    定，無由准許抗告人訴訟救助之聲請。乃裁定駁回抗告人之
    聲請。經核無不合。
二、抗告意旨略以：法律扶助法為民事訴訟法之特別法，經財團
    法人法律扶助基金會准予扶助之案件，應優先適用法律扶助
    法第62條，准予訴訟救助，並不區分本國人或外國人，亦不
    論我國人民得否於該外國人之國家受訴訟救助，法院就此事
    件無裁量權。實務及學說多數見解肯認法律扶助法第62條為
    民事訴訟法之特別規定。又為確保任何人可得到法律適當之
    保護為普世人權，不應因我國人民未能在越南國享受訴訟救
    助之互惠規定，而排除抗告人之訴訟權，原裁定顯有違背公
    民與政治權利國際公約之規定等語。
三、按法律扶助法就外國人准予法律扶助，應否受該外國與本國
    間相互承認之限制，並未設有特別規範，是依該法第62條規
    定，經財團法人法律扶助基金會分會准予法律扶助之外國人
    ，於訴訟程序中向法院聲請訴訟救助時，自仍有民事訴訟法
    第108 條關於「對於外國人准予訴訟救助者，以依條約、協
    定或其本國法令或慣例，中華民國人在其國得受訴訟救助者
    為限」規定之適用，揆之法律扶助法全文暨其立法本旨，並
    比較民事訴訟法第1編第1章第5 節訴訟救助規定至灼（最高
    法院97年台抗字第735號、97年台抗字第548號裁判意旨參照
    ）。查抗告人係越南籍人士，向財團法人法律扶助基金會申
    請法律扶助獲准，並聲請訴訟救助，揆諸首揭說明，法律扶
    助法就外國人准予法律扶助，其於訴訟程序中向法院聲請訴
    訟救助時，仍有民事訴訟法第108條規定之適用。經查，我
    國未與越南簽訂有包含訴訟救助之司法合作協定，亦未建立
    相關互惠原則，我國籍人士在越南涉訟時，無法獲得訴訟救
    助，有我國駐越南代表處電報在卷可稽。原裁定駁回抗告人
    訴訟救助之聲請，於法並無不合。
四、抗告人稱經法律扶助基金會准予扶助之案件，應優先適用法
    律扶助法第62條，准予訴訟救助等語，與理由三說明不合，
    抗告意旨指摘原裁定不當，求予廢棄，為無理由，應予駁回
    。
五、據上論結，本件抗告為無理由，爰裁定如主文。
中    華    民    國    99    年    6     月    24    日
                    民事第二庭
                        審判長法  官  吳謙仁
                              法  官  蘇瑞華
                              法  官  李瓊蔭
正本係照原本作成。
不得抗告。
中    華    民    國    99    年    6     月    25    日
                              書記官  王才生

司法院資訊處製作；財團法人民間司法改革基金會備份。
